臺灣高雄地方法院刑事判決　　　　　　　　　　　　　九十年度訴字第二六二二號
　　公　訴　人　臺灣高雄地方法院檢察署檢察官
　　被　　　告　戊○○
右列被告因誣告案件，經檢察官提起公訴（九十年度偵字第一一二五號），本院判決
如左：
    主  文
戊○○無罪。
    理  由
一、本件公訴意旨略以：被告戊○○與被害人丙○○同為高雄市新興區○○○路四八
    Ｏ號高匯新興大樓之住戶或分區所有權人，二人前為該大樓管理委員會選舉之事
    迭生訴訟，互有心結。民國（下同）八十九年八月四日下午二時二十分許，在該
    大樓一樓電梯前，丙○○欲向戊○○索取十四樓之鑰匙（當日另案由台灣高雄地
    方法院法官前往十四樓勘驗現場），戊○○因要保持現場之完整不願將鑰匙交付
    丙○○，故戊○○不予理會並進入電梯，丙○○上前欲與戊○○理論，二人又發
    生爭吵，戊○○出手打到丙○○之臉部，旋即搭乘電梯上樓。詎戊○○明知當日
    丙○○並未出手毆打其身體，竟意圖使丙○○受刑事處分，於八十九年八月五日
    晚間八時許，前往高雄市政府警察局新興分局中山路派出所，向警方報案並提出
    告訴，誣指丙○○於當日出手毆打其身體而受有右胸部挫傷、左大腿內側挫傷、
    左手前臂外側擦傷、右手食指夾傷等傷害。嗣該案移送臺灣高雄地方法院檢察署
    之後，丙○○始撤回對戊○○傷害罪之告訴，經臺灣高雄地方法院檢察署檢察官
    為不起訴處分，因認被告戊○○涉犯刑法第一百六十九條第一項之誣告罪嫌。
二、按犯罪事實應依證據認定之，無證據不得推定其犯罪事實，刑事訴訟法第一百五
    十四條定有明文。又犯罪事實之認定，應憑真實之證據，倘證據是否真實尚欠明
    顯，自難以擬制推測之方法為其判斷之基礎。又認定犯罪事實所憑之證據，雖不
    以直接證據為限，間接證據亦包括在內，然無論直接或間接證據，其為訴訟上之
    證明，須於通常一般之人均不致於有所懷疑，而得確信其為真實之程度者始得據
    之為有罪之認定（最高法院五十三年臺上字第六五六號、七十六年度台上字第四
    九八六號判例意旨參照）。本件公訴人認被告戊○○涉犯刑法第一百六十九條第
    一項之誣告罪嫌，係以告訴人丙○○於偵查中指訴綦詳，而被告確實有對丙○○
    提出傷害之告訴，亦經公訴人調取該案卷宗核閱無誤，並有該案處分書可參（臺
    灣高雄地方法院檢察署檢察官八十九年度偵字第一九一一八號、第二三五八三號
    ）。證人丁○○於偵查中結證：當日伊從大門口進去，距電梯門前一步，可以看
    見電梯內之情形，有看見丙○○從地下室上來，戊○○正進入電梯要上樓，丙○○上前以手撐住電梯，不讓戊○○上去，不知道二人在講什麼，就看到戊○○出
    手毆打丙○○之臉部，丙○○就跌倒，二人開始互罵，戊○○即上樓，沒有看到
    丙○○打戊○○等語明確；並有丙○○提出之驗傷診斷書一份可憑（傷勢確為右
    臉部）。雖證人乙○○於偵查中另稱：當日從地下室上來一樓信箱拿信，背對電
    梯，聽到聲響，轉頭一看，丙○○以手撐住電梯衝進去，並用右手打戊○○右上
    身，再用腳踢戊○○下身，戊○○在裡面伊沒有看到，因伊站的地方看不到電梯
    裡面，所以不確定戊○○有無打丙○○等語，然與距離電梯最近之證人丁○○所
    供不符，且證人丁○○另稱：當時戊○○在電梯裡面，丙○○在電梯外面進出，
    有擋住乙○○之視線，而依告訴人丙○○、證人丁○○及乙○○均同稱，當時是
    發生在中間之電梯，復據告訴人提出現場之電梯、地下室位置照片（與證人丁○○偵查中所繪現場圖位置相同）顯示，證人乙○○係在信箱旁，目睹當時之情形
    應係斜角度，並不若證人丁○○站在電梯正前方所目睹之情形來得真實，況證人
    乙○○亦自承：戊○○在裡面伊沒看到，因站的地方看不到電梯裡面等語，故應
    以證人丁○○所供較為可採，為主要論據。訊據被告戊○○固坦承與丙○○雙方
    互毆，惟堅詞否認有何誣告犯行，辯稱：本件係與丙○○互控傷害，並經承辦檢
    察官當庭勸和雙方撤回告訴，且該不起訴書第一頁第五行即認定雙方出手毆打對
    方，當日要進電梯時，丙○○突然衝過來，欲向伊要十四樓之鑰匙，但因當日法
    官要來勘驗現場，伊乃拒絕，不料卻被丙○○出手毆打，並用腳踢，致其身體受
    傷，所以才在派出所對丙○○提出傷害告訴等語。
三、經查：被告戊○○與被害人丙○○互控傷害案件，經雙方當庭撤回告訴，臺灣高
    雄地方法院檢察署檢察官於八十九年十一月九日以八十九年度偵字第一九一一八
    號、第二三五八三號不起訴處分，有該不起訴處分書附卷；參以證人丁○○於本
    院九十年十一月二十七日審理時證稱：「（問：當時情形如何？答：當時看到丙○○從地下室衝上來，用一隻手按住電梯，當時被告在裡面，他們爭了一下，有
    看到被告打丙○○，並無看到丙○○打被告。」、「（問：電梯的位置如何？答
    ：在管理室旁邊。（問：當時有無其他人在現場？答：有，乙○○，他在比較外
    面的地方。」、「（問：被告是如何打丙○○的？答：用手打，丙○○並無打被
    告，因為被告一直要上樓，丙○○要把他留在管理室那邊。」等語、證人甲○○
    亦到庭證稱：「（問：八十九年八月四日下午二時三十分左右在七賢一路四八○
    號，當時告訴人有跟到現場勘驗的法官說，他被被告毆打，你有無聽到此事？）
    答：有。」、證人己○○證稱：「（問：當時丙○○有無跟法官說他被戊○○打
    ？答：有。」（參見本院九十年十二月十三日審理筆錄），故被告戊○○確有毆
    打丙○○一節堪可認定。證人乙○○於本院九十年十一月二十七日審理時到庭證
    稱：「（問：當時看到的情形如何？答：我當時回到大樓，從地下室要到管理室
    拿信，我彎腰拿信，電梯就在我旁邊，我聽到電梯有聲響，我就馬上轉身，看到
    被告跟丙○○在那邊，丙○○用手按開電梯，因丙○○是從下面衝上去，所以很
    急，他衝進去一拳打到戊○○，打到胸部的右邊，又用腳踢了被告一下，究竟發
    生什麼事情我不清楚，後來電梯關起來，所以不知道被告之後有何反應，發生的
    時間只有二、三十秒鐘，我後來還有跟丙○○說大樓事情那麼多，有什麼事情好
    好商量。」等語，其證詞雖與丁○○之證詞不同，然係因彼此所觀察到角度不同
    所致。另經本院會同被告戊○○、被害人丙○○於九十年十二月十八日勘驗現場
    之錄影帶，亦證實案發當日下午二時十三分二秒許被告進入大廳，來回在大廳走
    ，至十三分三十四秒。十四分二十五秒至三十六秒二人相互出手毆打對方一節，
    有本院九十年十二月十八日勘驗筆錄附卷可稽。被害人丙○○於本院九十一年一
    月三日審理時亦供稱：「（問：（提示本院之勘驗筆錄並告以要旨）有何意見？
    答：請求鑑定錄影帶有無經過剪接，我有出手，但是我是出於反射性的反應，我
    只有用手掌推他的肩膀。（問：有何其他證據請求調查？答：請求鑑定錄影帶，
    我只有用手推他的肩膀，但是錄影的時間比較長，而且被告把錄影帶放了一年四
    個月才拿出來。」對照證人乙○○之證詞、勘驗錄影帶結果、被害人丙○○之供
    述，被害人丙○○確有毆打被告戊○○一節堪認真實，從而被告辯稱當日係屬雙
    方互毆一節堪可採信。按刑法第一百六十九條第一項誣告罪之成立以意圖他人受
    刑事處分或懲戒處分，而為虛偽之告訴告發報告者為要件，所謂虛偽係指明知無
    此事實故意捏造而言（最高法院四十年台上字第八八號判例意旨參照）。被告遭
    被害人毆打致受有傷害而提起傷害告訴，並無任何捏造情事，揆諸前揭說明，即
    與誣告罪之犯罪構成要件有間。此外，本院復查無其他積極證據足認被告確有公
    訴人所指之犯行，本件公訴人所舉之證據尚不能證明被告犯罪，爰依法應為無罪
    之諭知。被害人丙○○請求將錄影帶送請警政署刑事警察局鑑定是否經過剪接，
    因本件事證已明，被害人此部份之請求核無必要，附此敘明。
據上論結，應依刑事訴訟法第三百零一條，判決如主文。
本案經檢察官黃元冠到庭執行職務。
中      華      民      國    九十一    年      一      月     十七     日
                               臺灣高雄地方法院刑事第七庭
                                   法  官    何  清  富
右正本證明與原本無異。
如不服本判決，應於判決送達後十日內，向本院提出上訴狀。
                                   書記官    陳  恩  如
中      華      民      國    九十一    年      一   月     十七     日
